臺灣高雄地方法院交通事件裁定　　　 100年度交聲字第1579號
原處分機關　高雄市政府交通局
異　議　人
即受處分人　超越小客車租賃有限公司
法定代理人　傅德義
上列異議人即受處分人因違反道路交通管理處罰條例案件，對於
高雄市政府交通局中華民國100 年6 月28日所為之處分（原處分
案號：高市交裁字第裁32-BDB303508號）聲明異議，本院裁定如
下：
    主  文
原處分撤銷。
超越小客車租賃有限公司不罰。
    理  由
一、聲明異議意旨略以：異議人即受處分人（下稱異議人）超越
    小客車租賃有限公司於民國100 年2 月15日12時32分起至同
    年2 月22日9 時0 分（聲請狀誤載為同日時48分）止，將異
    議人所有之車牌號碼0453-66 號租賃小客車出租予方文良，
    上開車輛於方文良承租期間之100 年2 月16日14時44分許，
    在高雄市○○○路432 號，因違規超速行駛，經測速照相後
    為警舉發，並經原處分機關依道路交通管理處罰條例第40條
    規定，裁處異議人罰鍰新臺幣（下同）1,800 元，並依同條
    例第63條第1 項規定記違規點數1 點。惟上開逕行舉發之違
    規行為係於承租人方文良承租車輛期間發生，自應處罰實際
    駕駛人即承租人；而異議人為租賃業者，對於車輛出租後之
    違規駕駛行為，實無從預見防範，且異議人已依一般出租業
    者標準程序簽定車輛租賃契約書，並詳實審核承租人提出之
    身分證明文件，業已遵守法律上之義務，無任何故意過失，
    爰依法聲明異議，請求撤銷原處分等語。
二、按汽車駕駛人，行車速度，超過規定之最高時速，處新臺幣
    1200元以上2400元以下罰鍰，道路交通管理處罰條例第40條
    定有明文。又經以科學儀器取得證據資料證明汽車駕駛人之
    行為違規者，得逕行舉發；逕行舉發，應記明車輛牌照號碼
    、車型等可資辨明之資料，以汽車所有人為被通知人製單舉
    發；受舉發違反道路交通管理事件之受處罰人，認為受舉發
    之違規行為應歸責他人者，應於舉發違反道路交通管理事件
    通知單應到案日期前，檢附相關證據及應歸責人相關證明文
    件，向處罰機關告知應歸責人，處罰機關應即另行通知應歸
    責人到案依法處理。逾期未依規定辦理者，仍依本條例各該
    違反條款規定處罰；依本條例規定逕行舉發，推定受逕行舉
    發人或該其他人有過失，道路交通管理處罰條例第7 條之2
    第1 項、第4 項、第85條第1 項及第4 項分別定有明文。準
    此，上開行車速度超過最高速限之違規行為，係以處罰「汽
    車駕駛人」為原則，然於逕行舉發之情形，因無從特定實際
    駕駛人為何者，乃先推定「汽車所有人」為汽車駕駛人，或
    對於提供車輛給汽車駕駛人使用有過失，而為受處罰人；惟
    汽車所有人仍得藉由舉證證明其對於該逕行舉發之違規行為
    確有「非可歸責於己」之事由存在而免罰。
三、經查：
  (一)異議人所有之車牌號碼0453-66 號租賃小客車，於100 年2
    月16日14時44分許，在高雄市○○○路432 號，因超過時速
    限制50公里，以時速70公里行駛之違規行為，經警以科學儀
    器測得後，逕行舉發，嗣經原處分機關裁罰如上等事實，有
    高雄市政府警察局舉發違反交通管理事件通知單（下稱舉發
    通知單）、違規照片及高雄市政府交通局違反道路交通管理
    事件裁決書在卷可稽，且為異議人所不否認（見其100 年7
    月4 日異議狀），此部分之事實，固堪認定。
  (二)異議人係租車業者，於100 年2 月15日12時32分起至同年2
    月22日9 時0 分止，將其所有之前開租賃小客車出租予方文
    良使用之事實，有高雄市政府營利事業登記證、中華民國小
    客車租賃定型化契約書各1 紙附卷可稽；又本件違規行為之
    時間為「100 年2 月16日14時44分」，確係承租人方文良承
    租上開車輛之期間，且異議人接獲舉發通知單後，已遵期檢
    附相關證據及應歸責人方文良之證明文件告知處罰機關乙節
    ，亦經本院函詢高雄市政府交通局明確，有該局100 年7 月
    15 日 高市交裁決字第1000035719號函暨所附切結書、逕行
    舉發交通違規案件汽車所有人提供駕駛人申報書各1 紙在卷
    可稽，足證本件違規時，異議人所有之上開車輛係由承租人
    方文良占有使用中，異議人並非實際駕駛人無訛。職是，本
    件自應探究異議人於出租汽車時，有無故意、過失而得據以
    裁罰之可歸責原因。
  (三)而出租車輛供他人使用，就出租者而言，以昂貴車輛供他人
    使用，以賺取出租費用，所圖者長期經營，積少成多以賺取
    利潤，衡情自不希望所有之出租車輛被不法使用；惟租用者
    因承租之車輛非自己所有，難免有未予珍惜、恣意使用承租
    車輛之情形，甚或有不法之徒利用人頭租用車輛，供作犯罪
    工具而惡意使用之情形，亦屬常見。是關於出租車輛之權利
    義務關係，本應立法規制，以期適切管理，然目前相關法令
    付諸闕如，則異議人出租車輛供他人使用，形式上僅能藉由
    雙方租賃契約以規範承租人，對於承租人在外駕車行為，著
    實難以預防或監督，故除別有事證外，尚難遽認異議人有何
    故意或過失之可歸責原因。觀之卷附中華民國小客車租賃定
    型化契約、切結書，異議人業已審核承租人方文良提出之有
    效期間內駕駛執照正本，並影印留存為據，且於上開契約條
    款中註明承租期間之車輛擦撞、毀損，及違規所生之處罰案
    件，概由承租人負擔、繳清等情（見契約書第8 條、第9 條
    ），藉此提醒承租人應遵守法令使用承租車輛；本件復查無
    證據足資證明異議人明知承租人方文良租用系爭小客車後將
    違規使用，仍故意將車輛出租予方文良違規使用，由此，均
    難認異議人對於系爭車輛之出租有何故意或過失之可歸責事
    由存在。至方文良經處罰機關通知其陳述意見時，雖表示：
    伊汽車駕照於98年遺失，但因伊都以機車代步，未辦汽車駕
    照補發，疑似有人盜用伊汽車駕照租車，本案與伊無關等語
    ，惟並未提出任何汽車駕照遺失、報案或補發之相關資料為
    憑，已難佐證其上開所述屬實；況縱方文良係遭他人冒用證
    件租用系爭車輛，惟異議人出租時業已審核承租人提出之駕
    駛執照，並影印留存為證，衡以現今偽造、變造身分證件之
    技術，非單純肉眼即可分辨，尚難執此遽謂異議人出租上開
    車輛即有過失，而據以裁罰。
  (四)綜上所述，異議人為汽車出租業者，對於本件汽車經租用後
    ，承租人於占有租賃車輛期間之違規駕駛行為，並無預見之
    可能，且其對於本件汽車之出租亦無故意、過失，難認異議
    人有何可歸責之原因。原處分機關未予詳察，逕予裁罰，尚
    有未合。是本件異議為有理由，應由本院將原處分撤銷，並
    另為異議人不罰之諭知。
四、據上論斷，依道路交通事件處理辦法第19條前段，裁定如主
    文。
中    華    民    國   100    年    7     月    22    日
                      交通法庭  法  官  林韋岑
如不服本裁定應於送達後5日內向本院提出抗告狀。
以上正本證明與原本無異。
中    華    民    國   100    年    7     月    22    日
                                書記官  黃旭淑